臺灣高等法院臺中分院刑事判決
111年度侵上更一字第1號
上  訴  人  
即  被  告  王見財



選任辯護人  洪崇欽律師
上列上訴人因妨害性自主罪案件，不服臺灣臺中地方法院108年
度侵訴字第56號中華民國108年12月5日第一審判決（起訴案號：
臺灣臺中地方檢察署107年度偵字第8122號），提起上訴，本院
前審判決（109年度侵上訴字第13號）後，經最高法院撤銷發回
更審（110年度台上字第2216號），本院判決如下：        
    主  文
原判決撤銷。
甲○○犯如附表所示之罪，各處如附表所示之刑。應執行有期徒刑
捌年。　　
    犯罪事實
一、甲○○為乙○（代號0000-000000，真實姓名年籍詳卷，下稱乙
    ○）之雇主，明知乙○有輕度智能障礙且領有身心障礙證明，
    為心智缺陷之人，亦明知其與乙○年齡差距懸殊，雙方並無
    感情或交往關係，竟利用乙○為其員工且因智能障礙反應較
    差之相對弱勢之機會，先後對乙○為下列行為：
　㈠甲○○基於對心智缺陷之女子強制性交之犯意，於民國107年3
    月5日晚上7時許至同日晚上8時許期間，駕駛車牌號碼000-0
    000號自小貨車搭載乙○至臺中市太平區山上停放，於車內要
    求乙○以平版電腦播放其所傳送之色情影片，擅自以嘴巴吸
    吮、親吻乙○之胸部，並將手伸入乙○之內褲而撫摸乙○之陰
    蒂，復自行掀起上衣，並指示乙○吸吮其胸部，再褪去自己
    之內褲，令乙○揉搓、套弄其陰莖及強壓乙○頭部令乙○以口
    含住其陰莖為其口交直至射精為止，乙○因有上開心智缺陷
    ，反應較差，且害怕遭雇主甲○○指責，而不敢反抗，甲○○即
    以此方式違反乙○之意願對乙○為強制性交行為得逞。
　㈡甲○○基於對心智缺陷之女子強制性交之犯意，於107年3月6日
    晚上9時許，以挑選衣服為由，要求乙○前往其所經營位於臺
    中市太平區之工廠（地址詳卷），待乙○挑選完畢欲返家時
    ，甲○○將上址工廠之鐵門拉下，不顧乙○已表達拒絕之意，
    違反乙○之意願，親吻、吸吮乙○之胸部，並伸手進入乙○之
    內褲而撫摸乙○之陰蒂，以此方式再次對乙○為強制性交行為
    得逞。
　　嗣因乙○不堪受侵犯，於107年3月7日將上情告知社工人員，
    經社工協助其報警處理，始悉上情。
二、案經臺中市政府警察局婦幼警察隊報告臺灣臺中地方檢察署
    檢察官偵查起訴。　　
    理    由
壹、程序及證據能力：
一、按司法機關所製作必須公示之文書，不得揭露被害人姓名、
    出生年月日、住居所及其他足資識別被害人身分之資訊，性
    侵害犯罪防治法第12條第2項定有明文。又裁判及其他必須
    公示之文書，不得揭露足以識別被害人身分之資訊。如確有
    記載之必要，得僅記載其姓氏、性別或以使用代號之方式行
    之，法院辦理性侵害犯罪案件應行注意事項第3點規定甚明
    。故乙○為本案之被害人，本判決為避免揭露足以識別其身
    分資訊之虞，爰不記載其真實姓名，以乙○稱之（真實姓名
    均詳卷），合先敘明。
二、次按被告以外之人（包括證人、鑑定人、告訴人、被害人及
    共同被告等）於檢察事務官、司法警察官或司法警察調查中
    所為之陳述，與審判中不符時，其先前之陳述具有較可信之
    特別情況，且為證明犯罪事實存否所必要者，得為證據，刑
    事訴訟法第159條之2定有明文。又性侵害犯罪防治法第17條
    亦規定，被害人於審判中有「因性侵害致身心創傷無法陳述
    」或「到庭後因身心壓力於訊問或詰問時無法為完全之陳述
    或拒絕陳述」之情形者，其於檢察事務官、司法警察官或司
    法警察調查中所為之陳述，經證明具有可信之特別情況，且
    為證明犯罪事實之存否所必要者，得為證據。上開刑事訴訟
    法第159條之2及性侵害防治法第17條所定之傳聞例外，即英
    美法所稱之「自己矛盾之供述」，必符合被告以外之人或被
    害人於檢察事務官、司法警察官、司法警察調查中所為之陳
    述「與審判中不符」，且其先前之陳述，具備「可信性」及
    「必要性」二要件，始例外得適用上開規定，認其先前所為
    之陳述，為有證據能力。此所謂「與審判中不符」，係指該
    陳述之主要待證事實部分，自身前後之供述有所不符，導致
    應為相異之認定，此並包括先前之陳述詳盡，於後簡略，甚
    至改稱忘記、不知道或有正當理由而拒絕陳述（如經許可之
    拒絕證言）等實質內容已有不符者在內。所謂「可信性」要
    件，則指其陳述與審判中之陳述為比較，就陳述時之外部狀
    況予以觀察，先前之陳述係在有其可信為真實之特別情況下
    所為者而言。例如先前之陳述係出於自然之發言，審判階段
    則受到外力干擾，或供述者因自身情事之變化等情形屬之，
    與一般供述證據應具備之任意性要件有別。至所謂「必要性
    」要件，乃指就具體個案案情及相關證據予以判斷，其主要
    待證事實之存在或不存在，已無從再從同一供述者取得與先
    前相同之陳述內容，縱以其他證據替代，亦無由達到同一目
    的之情形（最高法院96年度台上字第4365號裁判意旨參照）
    。查被害人乙○前曾於警詢就被告本案犯罪事實之相關情節
    為供述，嗣後其經於原審傳喚到庭接受交互詰問結證，其於
    原審所證與其警詢所供之內容固大略相符。惟因審理中之訊
    問、詰問、對質，涉及當事人攻防之取捨，非必然對被害人
    乙○於警詢所供各節為全面性之詰問、對質，以致警詢所供
    各節未必全然於審理中再次證述呈現，且被害人乙○於原審
    審理時迭有表示其不復記憶或記憶模糊之情（見原審卷第26
    2至276頁），是就某些事實情節之陳述，自以被害人乙○於
    距事發時間（107年3月5日及同年月6日）較近之警詢時（10
    7年3月8日）所證較為完整明確。酌以被害人乙○於警詢所述
    ，經檢、辯雙方於原審詰問時各自援引而為交互詰問攻防之
    題材，而成為完整呈現被害人乙○經交互詰問證述內容所不
    可分之一部分，具有採證上不可切割之不可替代性。故被害
    人乙○於警詢之陳述攸關被告本案犯罪事實，乃證明被告犯
    罪所必要，復為本案偵查機關啟動偵查後第一時間之取證，
    且具可信性，依前說明，自得為證據，應認有證據能力。辯
    護人爭執被害人乙○於警詢所述之證據能力（見本院卷第56
    頁），尚非可採，先予敘明。　　
三、按被告以外之人於審判外之陳述，雖不符刑事訴訟法第159
    條之1至第159條之4之規定，然經當事人於審判程序同意作
    為證據，法院審酌該言詞陳述作成時之情況，認為適當者，
    亦得為證據；當事人、代理人或辯護人於法院調查證據時，
    知有刑事訴訟法第159條第1項不得為證據之情形，而未於言
    詞辯論終結前聲明異議者，視為有前項之同意，刑事訴訟法
    第159條之5定有明文。查檢察官、上訴人即被告甲○○（下稱
    被告）及辯護人就本判決以下所引用除被害人乙○於警詢陳
    述（此部分證據能力已如前述）外之其餘被告以外之人於審
    判外之陳述，均同意有證據能力或無意見（見本院卷第52至
    56頁），本院審酌該等證據之取得過程並無瑕疵，以之作為
    證據係屬適當，認均有證據能力。
四、非供述證據之物證，或以科學、機械之方式，對於當時狀況
    所為忠實且正確之記錄，性質上並非供述證據，無傳聞法則
    規定之適用，如該非供述證據非出於違法取得，並已依法踐
    行調查程序，即不能謂其無證據能力。本件判決以下引用之
    非供述證據，經本院於審理時依法踐行調查證據程序，與本
    案待證事實具有自然之關聯性，且無證據證明係公務員違法
    取得之物，依法自得作為證據。
貳、認定犯罪事實之證據及理由：
　　訊據被告固不否認於犯罪事實一、㈠及㈡所示時間、地點，與被害人乙○共處一地之情，然矢口否認有本案妨害性自主之犯行，辯稱：①關於犯罪事實一、㈠部分，那個地方我們常常去，不是第一次去，是被害人乙○聽說我要去，就跟我過去；②關於犯罪事實一、㈡部分，鐵門關下來是我要趕被害人乙○走，被害人乙○天天11、12點才走，我當時急著要拿衣服離開，才把鐵門關起來，衣服放在騎樓，該處是開放空間，人來來去去，當時是在騎樓，騎樓怎麼可能做那種事情云云。辯護人則為被告辯護稱：①就犯罪事實一、㈠部分，依社工陳○○於107年5月16日偵訊時所述，被告與被害人乙○間沒有異狀，被害人乙○跟被告很好，被告還會陪被害人乙○開庭，有男生騷擾被害人乙○，被告還會陪被害人乙○處理，被告有點像被害人乙○的父親，又依被害人乙○所述，她很喜歡去被告家看電視，被告沒有對她做逾越的行為，如果被害人乙○於107年3月5日有受到性侵，理論上被害人乙○於107年3月6日不可能單獨與被告在工廠挑衣服，又被害人乙○為何沒有立刻告訴社工，且被害人乙○一下說有陰莖插入，一下說沒有，一下說口交，其指述有重大瑕疵，不能採為對被告不利之認定；②犯罪事實一㈡部分，兩次社工面訪，被害人乙○都沒說有遭被告不法行為，被害人乙○於警詢及偵訊所述不一致，依證人蔡銘展、吳選於原審之證述，被害人乙○挑選的衣服從外面可以看得到，鐵門關起來也可以看到，不可能發生性侵，被害人乙○所述不實在；③針對中國醫藥大學之鑑定報告部分，依鑑定報告載明之分數，被害人乙○尚未達到創傷症候群，但鑑定報告認定被害人乙○有創傷症候群，前後矛盾，且該鑑定報告是以被害人乙○之陳述做認定，但被害人乙○之陳述無法證實，縱被害人乙○確有創傷症候群，也可能是之前事件所造成；④本件無證據可以證明被告有罪，請撤銷原判決，諭知被告無罪云云。經查：
一、被害人乙○有輕度智能障礙且領有身心障礙證明，有乙○之身
    心障礙證明（見偵查不公開卷第14頁；原審卷第85頁）在卷
    可憑，足認被害人乙○為心智缺陷之人。又因被害人乙○從小
    即為被告住處附近的鄰居，且被告為被害人乙○之雇主，被
    告知悉被害人乙○有智能障礙之心智缺陷等情，亦據被告供
    承不諱（見他卷第26頁反面、第44頁反面；原審卷第71頁）
    ，此部分之事實堪先認定。
二、被告於犯罪事實一、㈠及㈡所示時間、地點，與被害人乙○共
    處一地之情，為被告所承認（見原審卷第76、285至286頁；
    本院卷第56、135頁），復經被害人乙○證述明確（見他卷第
    17至19頁；原審卷第262至269頁），是此部分之事實亦堪認
    定。
三、被告雖否認犯行，並以前詞辯解及辯護。惟查：
　㈠關於犯罪事實一、㈠之犯罪事實，業據被害人乙○①於警詢時證
    稱：「星期一【即107年3月5日】晚上5至6點，我跟他【即
    被告】去山上，他說要帶我去繞一繞，……他打電話給我，要
    我去工廠外面馬路等，我那時在家裡，我後來就去等他，然
    後他就去開車載我上山，沒有很久，一下下就到山上，然後
    他就停著休息，看平版的電視，他邊看他傳給我的Ａ片，我
    們在車上一起看，然後他就把他的褲子跟内褲脫下來，脫到
    膝蓋，他就叫我摸他那裡，尿尿的地方（圈選人體圖的胸部
    及陰莖），用手摸。」、「《被害人乙○以手握住上下移動》
    這樣摸，我就學影片摸。」、「（問：摸多久？）大概摸到
    他白色東西出來。（問：白白的東西射在那裏？）我忘記。
    （問：所以妳怎麼摸他胸部？）他衣服拉起來，他就叫我摸
    。他叫我吸他的奶。（問：妳有吸嗎？吸多久？）有。一下
    下。（問：被告有沒有對妳做什麼事？）他把手伸進内褲裡
    摸我尿尿地方。他手指頭有伸進去陰蒂那裡。（問：那隻手
    ？）《被害人以右手比出食指》這隻手。（問：被告有吸妳胸
    部嗎？）有。（問：妳衣服有被脫掉嗎？）他翻起來吸啊。
    （問：他吸妳哪邊胸部？吸多久？）兩邊，我不知道吸多久
    。（問：被告尿尿的地方有插進去妳尿尿的地方嗎？）沒有
    。（問：過程中妳有拒絕他嗎？他吸妳胸部時妳有說不要嗎
    ？）我來不及講，我不敢推他。（問：他在車上摸妳時，妳
    有想要讓他摸嗎？）不想，但我不敢說。（問：你被摸的感
    覺是怎樣？）不舒服。（問：妳喜歡摸他尿尿的地方嗎？為
    什麼不講？）不喜歡，我不敢講。（問：妳後來幾點回家？
    怎麼回家？）9點多回家，他開車載我回家，他載我到土地
    公廟，我再自己走回家。（問：這件事是星期幾發生的？）
    星期一，是這個禮拜一。（問：今天星期幾？)今天是星期
    四，是婦女節耶，3月8號。（問：妳跟被告去山上的那天是
    幾月幾號？)3月5號。（問：妳知道去山上怎麼走嗎？)我不
    知道，我是第一次去。（問：在山上那次，妳是怎麼含的？
    ）用嘴巴含的，他自己把褲子脫掉，他叫我先含他下面，含
    完之後再用手摸他尿尿的地方。」等語（見警卷第15至18、
    23頁；他卷第5至6頁反面、第9頁反面）；②於偵訊時證稱：
    星期一【即107年3月5日】晚上，被告帶我去山上，他說要
    帶我去繞一圈要去看他的學校，後來他說不知道路了，就停
    在山上的地方，他說要休息一下，就用我的平板看Ａ片，Ａ片
    是被告找的，然後他就突然把手伸進去我的褲子摸我尿尿的
    地方，我感覺不舒服、會痛，他摸完再來脫他自己的褲子，
    叫我摸他的尿尿的地方，叫我吸那邊，我用嘴巴吸被告尿尿
    的地方時，被告尿尿的地方變比較硬，被告對我做這些事，
    我不敢反抗、不敢說不要，因為被告會罵我，我吸完了就回
    家了，是被告載我回家，我不敢跟家人講，怕被爸爸罵等語
    （見他卷第17頁反面至第18頁反面、22頁）；③於原審證稱
    ：「（問：107年3月5日就是你說的被告開車載你到山上的
    那一天，你記得你是在哪裡上車的嗎？）工廠外面。（問：
    那一天你有去上班嗎？)白天有，晚上沒有。（問：那一天
    為何要搭被告的車，是要去哪裡嗎？)他說要帶我去看他的
    學校。」、「他說在山上那邊。」、「（問：到了山上的時
    候有停車嗎？)有停車。」、「他叫我看平板……，他叫我摸
    他下體。」、「（問：在發生你講的剛剛那些事情的時候，
    你有對被告表示什麼嗎?)我忘記了。（問：你們當天在車上
    看平板的内容是什麼？)Ａ片。（問：是誰開平板看Ａ片的？
    ）對方【即被告】先開的。（問：那一天他是否有把他尿尿
    的地方叫你吸？）有。（問：吸多久？）就把那個白白的吸
    出來。（問：白白的吸出來你直接吞進去嗎？還是吐掉？）
    吐掉。（問：你在吸他尿尿的地方的時候，他的手按住你的
    頭嗎？）有。（問：所以你是否不吸也沒辦法脫離他的手？
    ）對。（問：被告叫你摸他尿尿的地方跟用嘴巴吸他尿尿的
    地方，你是不願意的是嗎？）是。（問：你是因為怕被被告
    罵，所以被告叫你做這樣的事情，你就照做，是否如此？）
    是。」等語（見原審卷第262至264、267至268、274至275頁
    ）明確。
  ㈡關於犯罪事實一、㈡之犯罪事實，業據被害人乙○①於警詢時證
    稱：「（問：星期二【即107年3月6日】發生什麼事？）……
    晚上9點多，我在工廠裡面選衣服，他知道我在裡面，他【
    即被告】故意把工廠鐵門關起來……。（問：星期二【即107
    年3月6日】老闆有沒有對妳做什麼？）他摸我下面。」、「
    ……我選完衣服在辦公桌看完戲說台灣，要回家時走到放料的
    地方時摸的。」、「（問：他怎麼摸？）他把手從我的褲頭
    伸進去内褲裡摸我下面，一隻手，右手《指右手食指》，伸進
    去我的陰蒂。（問：摸多久？）很久。（問：那天他有把他
    尿尿的地方插到妳尿尿的地方嗎？）沒有。（問：他有吸妳
    胸部嗎？）有。（問：他怎麼吸的？）他把我衣服和内衣掀
    開吸的。（問：吸多久？）差不多兩分鐘。（問：妳答應他
    吸妳胸部嗎？）沒有。（問：妳有推他嗎？怎麼推？）有，
    他拉我的手要往他那邊過去，他要摸我胸部，我就說不要，
    然後把他的手推掉，推他的時候，他還是一樣用到我的身體
    。」等語（見警卷第18至19頁；他卷第6頁反面至第7頁）；
    ②於偵訊時證稱：（問：除了星期一【即107年3月5日】發生
    的事情外，老闆【即被告】有無對你做其他的事情？）星期
    二【即107年3月6日】晚上8點的時候我出去買東西，我再去
    工廠選衣服，……9點多快10點多就要回家，……他就將鐵門關
    起來，關到一半時，他突然下車，就突然摸我了。（問：你
    講的這件事是發生在這星期二【即107年3月6日】的白天還
    是晚上？）晚上。（問：……老闆摸你什麼地方？）摸我的下
    體，當時我有穿褲子，老闆就伸進去往下摸。（問：老闆在
    摸你的時候，有無感覺東西刺進去？）有。我感覺不舒服，
    會痛。（問：老闆突然摸你，你有無跟老闆反抗？）我有跟
    他講我不要，但是他已經摸了。（問：他伸進去摸了幾下？
    ）約2、3分鐘。」等語（見他卷第18頁反面至第19頁）；③
    於原審證稱：「(問：隔天3月6日晚上9點的時候，他【即被
    告】是否有叫你去他的工廠挑衣服？）有。(問：詳細的細
    節過程你現在還有印象嗎？）我只記得是拿衣服的時候。(
    問：你現在只記得拿衣服那一天發生的事情嗎？）是。」、
    「我那時候選的衣服選好，然後我準備回家，他就拉著我的
    手不放，然後就把門關起來不給我出去，11點到12點才放我
    出來，那時候我關在裡面沒辦法出來。」、「(問：你之前
    在檢察官那邊說他把鐵門拉下來之後，用手摸你下體的部分
    ，有無此事？）有。(問：你當時有跟被告說『不要』是嗎？
    ）是。」等語（見原審卷第268、272至274頁）明確。
  ㈢由被害人乙○前揭證述可知，被害人乙○於警詢、偵訊及原審
    時，就如犯罪事實一、㈠及㈡所示2次遭被告性侵害之時間、
    地點及過程，均大致陳述一致，且內容相當具體。被告亦不
    否認於犯罪事實一、㈠及㈡所示之時間，係與被害人乙○共處
    一地之事實。酌以：①被害人乙○因有輕度智能障礙，為社工
    關懷輔導對象，被害人乙○於107年3月5日及同年月6日遭被
    告性侵害後，於隔天（即107年3月7日）向社工陳○○反映其
    有遭雇主（即被告）性侵害之情，社工陳○○、王○○隨即於10
    7年3月7日當天介入瞭解狀況，並由社工王○○協助被害人乙○
    報警處理，警方旋即於翌日（107年3月8日）對被害人乙○製
    作警詢筆錄，檢察官復於107年3月9日對被害人乙○製作偵訊
    筆錄等情，有證人即社工陳○○及王○○於偵訊時證述（見他卷
    第20頁；偵卷第53至56、57頁）、報請檢察官/法官指揮偵
    訊「性侵害案件減述作業或一站式服務」報告表（見警卷第
    1至2頁）、指認犯罪嫌疑人紀錄表【乙○指認被告】（見警
    卷第26至27頁）、社工陳○○於107年5月16日庭呈之書面紀錄
    暨社工陳○○與乙○間之通訊軟體LINE對話內容翻拍照片（見
    偵卷第65至77頁）、性侵害犯罪事件通報表（見偵查不公開
    卷第9頁正反面）、性侵害案件減少被害人重複陳述作業或
    一站式服務訊前訪視暨專業團隊鑑定評估紀錄表（見偵查不
    公開卷第10至11頁反面）在卷可憑，被害人乙○於案發後緊
    接時間所為前揭指訴內容，堪信屬實。
　㈣又①證人即社工陳○○於偵訊證述：我是任職於伊甸基金會社工
    ，被害人乙○原本是我服務的對象，從106年10月、11月開始
    接觸，一直到本案後續立案進入偵查，我這邊就結案了；我
    與被害人乙○接觸談話過程中，被害人乙○對於情緒控制以及
    表達能力是比較不好一些；我們是承接勞工局的案件，身心
    障礙的人有就業的問題就可以申請伊甸基金會的社工進行服
    務，我的業務内容是就業服務，因為被害人乙○當初就是吵
    著社會資源中心的社工要換工作，這是屬於就業的範疇就由
    該社工轉介到我們伊甸基金會開案服務，因為被害人乙○在1
    07年3月7日用LINE跟我說「我被老闆摸」，所以後續這個就
    業服務案件會結案而進入偵查，當時被害人乙○除了我之外
    ，還有另外一位社工是家防中心的社工；在被害人乙○傳「
    我被老闆摸了」的訊息之前，被害人乙○與老闆的互動沒有
    異狀，她跟老闆很好，我聽她自己說，老闆會陪她去開庭或
    是做一些相關的行為，後續社工了解，若有一些男生騷擾她
    的話，老闆會陪同被害人乙○去處理這些事情，我覺得對被
    害人乙○而言，她的老闆有一點像是父親的樣子；被害人乙○
    傳上開訊息給我後，我有向被害人乙○求證，我有打LINE給
    被害人乙○，我問她是真的嗎，我說如果她說謊後果會很嚴
    重，如果是真的話，我們也會處理此事，她說是真的，當天
    下午我就過去被害人乙○家，當天她沒有上班，我就請她開
    跟她老闆LINE的對話，我就看到老闆有傳很多色情的影片給
    她，剛好當天下午王社工也有去拜訪被害人乙○，我就將此
    事告訴王社工，後續就由王社工接手處理；被害人乙○在LIN
    E上面沒有跟我說細節，但是我有做紀錄，當天也有將這份
    紀錄呈報給我們主管【證人庭呈其製作之紀錄給檢察官附卷
    （見偵卷第65頁）】；我在107年3月5日有打電話給被害人
    乙○，向她詢問去老闆家看電視的情況，因為王社工想要跟
    我了解被害人乙○晚上去老闆家看電視的事情，我就打電話
    問被害人乙○，被害人乙○說她蠻喜歡去的，我問被害人乙○
    說老闆有沒有對她做奇怪的舉動，我當下表示，若老闆有對
    她做奇怪的舉動要跟我說，被害人乙○也說好；被害人乙○在
    107年3月7日告知我被老闆摸了之後，我有質疑她為何在107
    .3.5日說只有去老闆家看電視，她說之前沒有講是因為很害
    怕，被害人乙○當下的神情就像是做錯事的小孩一樣；在你
    與被害人乙○相處的過程中，以她的談吐來看，我覺得被害
    人乙○對於真話、假話應該知道，有分辨的能力；在107年3
    月8日本件進入司法及減述程序之後，被害人乙○有再跟我連
    繫，她說不知道跟我們講這件事情是否是正確的做法，她說
    她很想回家，很想工作，但她不會刻意說要回老闆那裡工作
    ，這可能是我們耳提面命叫她不要回老闆那裡工作，所以她
    就沒有提等語（見偵卷第53至56頁）。②證人即社工王○○於
    偵訊證述：有一份訊前訪視評估表【即卷附臺中市性侵害案
    件減少被害人重複陳述作業或一站式服務訊前訪視暨專業團
    隊鑑定評估紀錄表（見偵查不公開卷第10至11頁反面）】，
    是我製作的，在案情摘要的事發經過㈡有提到「社工查覺有
    異，故多次詢問案主，老闆是不是有對案主進行身體上的接
    觸」，這是我歷經的過程，因為在106年8月間乙○有遇過一
    次性侵害，我從那時候就開始服務被害人乙○，每一、二個
    月會面訪一次，在面訪過程，我都會問她晚上都在做什麼，
    她說會去被告那裡，她說晚上10、11點，她老闆很無聊，會
    拿她的平版去看電視，我就問被害人乙○為何老闆不要自己
    辦一個平版，被害人乙○說「老闆想要我陪他」，當下我覺
    得奇怪，我問被害人乙○去你們都在做什麼，她說都在看電
    視，我問都在看電視嗎，有無做什麼事情，她說沒有，我問
    她老闆有沒有摸你呀，她說沒有，都單纯看電視，在二次的
    面訪中，我有確認二次，但二次她都說沒有；本案會進入減
    述程序，是因為107年3月7日陳○○社工電話跟我連繫，我當
    天下午就去探視被害人乙○，當下我跟陳○○社工都在場，詢
    問乙○這件事情，被害人乙○當時說在107年3月7日前二天，
    老闆帶她去逛逛，在山上發生性行為，隔天，工廠的師父有
    收集一些衣服，請被害人乙○去挑喜歡的，後來只剩下乙○跟
    老闆在工廠裡面，我問被害人乙○她跟老闆在工廠裡面做什
    麼，被害人乙○就有提到她們在看電視，後來有發生性行為
    ，我問她這些事情都是願意的嗎，她說不喜歡不願意，但她
    不知道怎麼反抗，她說她有口頭跟被告說，但因為被告會兇
    她，而且被害人也怕說出來後會沒有工作，所以她一直不敢
    講；被害人乙○於107年3月7日對我與陳○○社工當面提到被告
    對其性侵之事時，乙○是可以說，但是她會害怕，因為我有
    跟她說這件事情我會讓警察知道，她擔心父親知道後會生氣
    ，而且她也擔心沒有辦法工作，當下被害人乙○有一些焦慮
    的狀況；被害人乙○可以分辨身體、性侵害的定義為何，因
    為她前案就有遭遇過性侵害事件，所以我都會持續的教育她
    ，我告訴她不管是男生女生，你自己的身體不可以隨便讓別
    人碰觸，包含胸部及私密部位，我都有一直這樣在教育她；
    我與被害人乙○相處過程中，被害人乙○沒有幻想的情形，就
    被害人乙○所述的案發時間點為107年3月5日、107年3月6日
    是可信的，女警跟被害人乙○做筆錄時也有再確認一次，而
    且被害人乙○對於比較近的時間還是有辦法分辨的；被害人
    乙○本案陳述的案發經過，跟106年8月的案情是完全不同的
    ，被害人乙○與她父親的關係不是很好，她父親也是智能障
    礙，被害人乙○跟父親之間幾乎沒有互動，但本案案發之後
    ，被害人乙○庇護期間有表示會想念父親，在本案爆發之前
    ，被告的角色我覺得有一點像父親，在106年8月的事件中，
    被告幫助被害人乙○很多；107年4月11日我去找被害人乙○，
    被害人乙○向我反應，被告有用工廠的電話打被害人乙○的手
    機，在電話中，被告表示被害人乙○是說謊話，而且被害人
    乙○的母親有欠被告錢，被告自稱現在已經請了二個律師，
    到時候被害人乙○及其母親都會被關，被害人乙○向我提到之
    前其母親有向被告借1萬多元，在本案爆發之後，被害人乙○
    庇護的期間，提到案件時，被害人乙○會有一些焦慮，被告
    有打電話給被害人乙○說有請律師以及乙○跟母親會被關，所
    以乙○有些緊張，被害人乙○有提到，被告要求她要改證詞，
    要說色情影片都是被害人乙○自己要求老闆傳的，被害人乙○
    也有因此想要改變她的說法，但應該被害人乙○之前的說詞
    才是可信的，因為被告後來有對被害人施壓等語（見偵卷第
    56至59頁）。由證人陳○○、王○○之證述，足證被害人乙○雖
    然有輕度智能障礙之心智缺陷，表達能力比較不好，但被害
    人乙○於案發當時就他人對其為性交或猥褻行為具有知覺、
    思辨與判斷能力，有決定其性自主意思之能力，亦知所抗拒
    ，僅因其有上開心智缺陷，反應較差，且害怕遭雇主即被告
    指責，而不敢反抗或雖反抗而未果。　
　㈤再者，偵查中檢察官曾請中國醫藥大學附設醫院鑑定被害人
    乙○之身心狀況、被害人乙○於警詢、偵訊及醫院鑑定過程所
    述之被害情結是否可信等事項，經該院函覆略以：①本院推
    估被害人乙○於案發當時有創傷後壓力症候群之精神疾病診
    斷產生，目前因其受限於智能障礙而陳述能力較差，並且經
    過安置及接受心理治療已有緩解，是故本次鑑定所測得之「
    創傷後心理症狀指標量表」總分為32分未超過48分；②又本
    院推估被害人乙○有因為精神障礙以及心智缺陷，相較於同
    等年齡女性有不能且不知抗拒性交或猥褻行為之情況；③本
    院並推估被害人乙○因受限於智能障礙、急性壓力症候群，
    於重覆詢問其過去被侵害過程的說詞可能反覆，尤其可能表
    現在對於時間或地點的描述，但於警詢、偵訊時對於「107
    年3月5日下班後，在臺中市太平區山上或車内遭被告性侵【
    即犯罪事實一、㈠】、107年3月6日晚間在臺中市太平區之工
    廠（地址詳卷）内遭被告性侵【即犯罪事實一、㈡】」之事
    情中應仍有一定之「為被告性侵害」之可信度等語（見偵卷
    第157至163頁）。足認被害人乙○雖因輕度智能障礙、經過
    安置及心理治療，故於醫院鑑定時未出現創傷後壓力症候群
    之診斷，然被害人乙○於警詢及偵訊時就於犯罪事實一、㈠及
    ㈡所示時間、地點遭被告性侵害之證述內容，仍有一定之可
    信度。
  ㈥佐以被告於107年2月26日、同年3月1日、同年3月5日均有傳
    送色情影片【由LINE對話截圖可辨識影片內容含有口交及性
    交畫面】給被害人乙○等情，有被告與被害人乙○間之LINE對
    話截圖及文字檔（見偵卷不公開卷第15至26頁）在卷可憑，
    且被告亦承認其與被害人乙○間之LINE對話紀錄中，含有許
    多色情影片之內容，及上開色情影片均為其傳送給被害人乙
    ○（見警卷第8頁）。而被告與被害人乙○間僅是雇主與員工
    關係，被告卻以迭以LINE傳送色情影片【內容含有口交及性
    交畫面】給被害人乙○，顯已逾越雇主與員工間應有之分際
    。況被害人乙○有輕度智能障礙，反應能力較差，此為被告
    所知悉，有如前述，且證人即被告的鄰居蔡銘展、吳選亦均
    於原審證稱：被害人乙○日常生活應對進退、反應能力與一
    般人不同，被害人乙○的理解能力比一般人低一些等語（見
    原審卷第250、259頁），足見被告明知被害人乙○因智能障
    礙之故，理解能力、反應能力均比一般人較弱，仍傳送色情
    影片給被害人乙○，其行為顯不合常情甚明，堪認被告係企
    圖對被害人乙○為猥褻及性交之行為，而有傳送色情影片【
    內容含有口交及性交畫面】給被害人乙○之不合常情舉動。
    更證被害人乙○指訴遭被告性侵害之證詞，並非無稽。
　㈦況被告與被害人乙○平常感情良好，被告對被害人乙○不錯之情，業據被告供述（見他卷第44頁反面）及被害人乙○陳述（見原審卷第275至276頁）在卷，且依①被告所述，被告是先認識被害人乙○的父親，才認識被害人乙○，對被害人乙○從小看到大，已經認識很久，被害人乙○在被告的工廠工作3、4年，被告將被害人乙○當成自己女兒一樣對待（見他卷第44頁反面至第45頁）；②證人陳○○所述，本案發生前，被害人乙○向證人陳○○表示其與被告互動很好，被告會陪被害人乙○去開庭或是做一些相關的行為，若有一些男生騷擾被害人乙○，被告會陪同被害人乙○去處理這些事情，對被害人乙○而言，被告有一點像是父親的樣子（見偵卷第55頁）；③證人王○○所述，被害人乙○與其父親關係不是很好，被害人乙○的父親也是智能障礙者，被害人乙○與其父親間幾乎沒有互動，在本案爆發之前，被告有一點像被害人乙○父親的角色（見偵卷第58頁）。衡情，實難認被害人乙○有故意設詞誣陷被告之可能，亦堪佐證指訴應係屬實，足可採信。
  ㈧至於①證人蔡銘展於原審證稱：107年3月6日晚上9點的時候我
    有看到乙○在被告工廠附近整理衣服，之後我就回到自己住
    處沒有再出來，沒有全程在場等語（見原審卷第251至252頁
    ）；②證人吳選於原審證稱：107年3月6日當天我大概晚上9
    點到9點半之間去遛狗，在被告工廠門外看到乙○在挑衣服，
    之後我沒有全程在被告工廠門口處等語（見原審卷第259至2
    60頁）。依證人蔡銘展、吳選之證述可知，其2人於案發當
    時均未全程在場，是其2人既未全程在場，縱其等證述並未
    看到被告工廠有發生何事，亦無從為有利於被告之認定。
四、另證人即被害人乙○雖於警詢時證稱其就就犯罪事實一、㈠部
    分，是於星期一【即107年3月5日】晚上5、6點跟被告去山
    上等語（見警卷第15頁）。然此為被告所否認，而依被告所
    述，當時是晚上7點半到8點半左右等語（見原審卷第285頁
    ），而卷內復無其他證據證明107年3月5日被告載被害人乙○
    前往太平山區的時間是在晚上5、6時許，以被告係心智健全
    之成年人，且當天又係其邀約並駕車搭載被害人乙○前往山
    上，是關於時間之記憶，自應以被告所述較為正確，本院爰
    依被告所述時間，更正犯罪事實一、㈠之時間為107年3月5日
    晚上7時許至同日晚上8時許期間。
五、起訴書雖記載被告於犯罪事實一、㈡所示時間、地點，除了
    以伸手撫摸被害人乙○之陰蒂之方式為性交外，另有以令被
    害人乙○以口含住其陰莖為其口交之方式為性交云云，然被
    告堅詞否認有此部分犯行（見本院卷第136頁），辯護意旨
    復以前詞置辯。而查：被害人乙○雖曾於警詢時證稱：「（
    問：你有沒有跟社工說你有沒有用嘴巴弄被告尿尿的地方【
    即口交】？）他有用嘴巴親我嘴巴，我有用嘴巴含他尿尿地
    方。（問：在什麼地方？）有在工廠辦公室，還有山上那次
    。」等語（見警卷第24頁）。惟就「在工廠辦公室發生口交
    」之時間、過程及細節如何，被害人乙○於警詢時並未詳細
    具體陳述，且被害人乙○於偵訊時則並未提及於犯罪事實一
    、㈡所示時間、地點，有何用嘴巴含住被告陰莖【即口交】
    之情形，是就被告是否確有於犯罪事實一、㈡所示時間、地
    點，令被害人乙○以口含住其陰莖為其口交而為性交乙節，
    被害人乙○前後指訴內容並不一致，且被害人乙○於警詢時就
    此部分之指證尚非具體明確，復無其他補強證據可佐，此部
    分事實尚難遽認，故起訴書關於此部分之記載尚非可採，應
    予更正。　　
六、綜上所述，被告所辯及辯護意旨均非可採，本案事證明確，
    被告如犯罪事實一、㈠及㈡所示對心智缺陷之人強制性交犯行
    均堪認定，皆應依法論科。
參、論罪說明：
一、按刑法所稱「性交」者，謂非基於正當目的所為「以性器進
    入他人之性器、肛門或口腔，或使之接合」或「以性器以外
    之其他身體部位或器物進入他人之性器、肛門，或使之接合
    」之行為，刑法第10條第5項定有明文。又於男性對女性為
    不法性交之情況下，「接合」係指陰莖或其他身體部位或器
    物之全部或一部進入女性陰部而言。而女性性器構造，其中
    外陰部包括陰阜、大小陰唇、陰蒂、陰道前庭及陰道口等處
    ，故男性手指之全部或一部進入女子外陰部以內或其更深處
    之部位，即屬接合（最高法院110年度台上字第2216號判決
    意旨參照）。本案犯罪事實一、㈠部分，被告伸手撫摸被害
    人乙○之陰蒂及以陰莖進入被害人乙○口腔內；犯罪事實一、
    ㈡部分，被告伸手撫摸被害人乙○之陰蒂，依前說明，均屬性
    器接合之性交行為。
二、次按刑法第225條第1項之乘機性交，與同法第221條第1項之
    強制性交罪，其法定刑均為3年以上10年以下有期徒刑，前
    者係指行為人利用被害人精神、身體障礙、心智缺陷或其他
    相類之情形，不能或不知抗拒而為性交者，後者則指行為人
    對被害人以強暴、脅迫、恐嚇、催眠術或其他違反其意願之
    方法而為性交者；前者，重在行為人利用被害人之不能或不
    知抗拒狀態而對之為性交，後者，則重在行為人係施用強制
    力而對被害人為性交，是二者之區別在於被害人不能抗拒之
    原因如何造成，及行為人是否施用強制力（最高法院107年
    度台上字第3628號判決意旨參照）。又刑法第221條第1項所
    謂「其他違反其意願之方法」，係指該條所列舉之強暴、脅
    迫、恐嚇、催眠術以外，其他一切違反被害人意願之方法而
    言。其違反意願之程度，並不以類似於所列舉之強暴、脅迫
    、恐嚇、催眠術等相當之其他強制方法，足以壓抑被害人之
    性自主決定權為必要，祇要達於妨害被害人之意思自由，即
    侵犯被害人之性自主權者，即可認符合「違反其意願」之要
    件。故如被害人對於性行為之拒絕、自衛、選擇及承諾等性
    自主權遭壓抑或破壞時，即應認係「違反其意願」（最高法
    院107年度台上字第3348號判決意旨參照）。再者，刑法第2
    25條第1項之乘機性交罪，必須被害人因精神、身體障礙、
    心智缺陷或其他相類之情形，致使不能或不知抗拒他人對其
    為性交者，始克當之。而所謂「不能或不知抗拒（性交）」
    ，係指被害人因上開心理或生理之障礙或缺陷，以致對於外
    界事物喪失知覺、思辨與判斷能力，而無從形成並決定其性
    自主意思，而處於無可抗拒他人對其性交之狀態而言。倘被
    害人雖輕度智能障礙，然僅係反應及理解能力略低於常人，
    而仍非無從感知並瞭解他人對其性交，且具有性自主意識及
    判斷能力者，即難謂有不能或不知抗拒他人對其性交之情形
    ，自與乘機性交罪之構成要件不洽（最高法院110年度台上
    字第2216號判決意旨參照）。本案被告於犯罪事實一、㈠及㈡
    所示時間、地點對被害人乙○為性交行為時，被害人乙○或因
    其心智缺陷，反應較差，害怕遭被告指責，雖不願意而不敢
    反抗被告，或已明示拒絕被告，被告仍予不理會，強行對被
    害人乙○性交行為，依上開說明，被告對被害人乙○為上開性
    交行為均已違反被害人乙○之意願，自屬強制性交行為。至
    中國醫藥大學附設醫院上開精神鑑定報告書雖載明：「本院
    並且推估被害人乙○有因為精神障礙以及其他心智缺陷，相
    較於同等年齡女性有不能且不知抗拒性交或猥褻行為之狀況
    。」等語（見偵卷第163頁）。然依證人陳○○、王○○上開所
    證，被害人乙○於案發時就他人對其為性交或猥褻行為具有
    知覺、思辨與判斷能力，有決定其性自主意思之能力，亦知
    所抗拒，是被害人乙○雖有上開精神鑑定報告所載之情形，
    亦不能因此即認為被告係利用被害人乙○心智缺陷不能或不
    知抗拒而為性交行為，併此敘明。　　
三、核被告所為犯罪事實一、㈠及㈡部分，均係犯刑法第222條第1
    項第3款之對心智缺陷之人犯強制性交罪。被告對被害人乙○
    為上開強制性交行為前，親吻或吸吮被害人乙○的胸部等猥
    褻行為，乃被告對被害人乙○強制性交之階段行為，均不另
    論罪。
四、被告如犯罪事實一、㈠及㈡所示2次對心智缺陷之被害人乙○犯
    強制性交罪，犯意各別，行為互殊，應予分論併罰。
肆、撤銷改判之說明：
一、原判決認被告罪證明確，予以論科，固非無見。惟查：被告
    如犯罪事實一、㈠及㈡所為，均係違反被害人之乙○意願而對
    被害人乙○為性交行為，皆應論以刑法第222條第1項第3款之
    對心智缺陷之人犯強制性交罪，有如前述，原判決就被告所
    為犯罪事實一、㈠部分論以刑法第225條第1項之乘機性交罪
    ，及就被告所為犯罪事實一、㈡部分論以刑法第224條之1對
    心智缺陷之人犯強制猥褻罪，均有違誤。被告上訴意旨執前
    詞否認犯罪，雖無理由，然原判決既有上開可議之處，自應
    由本院將原判決關於被告部分，予以撤銷改判。
二、爰審酌被告與被害人乙○為雇主與員工之關係，被告竟未能
    尊重被害人乙○之身體自主權，明知被害人乙○為有心智缺陷
    之人，猶違反被害人乙○之意願對乙○為性交行為，其所為應
    予責難；並考量被告於犯後否認犯行，未見悔意，且迄今未
    與被害人乙○和解之犯後態度；兼衡被告自陳為國中畢業之
    智識程度、現無業、需扶養母親之家庭生活及經濟狀況等一
    切情狀，分別量處如附表所示之刑，並斟酌被告所犯上開2
    罪之犯罪類型相同、侵害同一被害人之法益、犯罪時間及空
    間之密接程度、對侵害法益之加重效應，而為整體評價後，
    定應執行刑如主文第2項所示，以資懲儆。
三、本案雖僅被告提起上訴，然因原審有適用法條不當之情形，
    本院因而撤銷改判，有如前述，依刑事訴訟法第370條第1項
    但書之規定，自無不利益變更禁止原則之適用，併此敘明。
伍、沒收與否之說明：
　　扣案之記憶卡1張、手機1支，雖均為被告所有，然與被告本
    案犯罪無關，復非違禁物，爰均不予宣告沒收，附此敘明。
據上論結，應依刑事訴訟法第369條第1項前段、第364條、第299
條第1項前段、第370條第1項但書，刑法第222條第1項第3款、第
51條第5款，判決如主文。
本案經檢察官謝珮汝提起公訴，檢察官丙○○到庭執行職務。
中　　華　　民　　國　　111　年　　4　　月　　28　　日
                   刑事第四庭  審判長法　官  蔡名曜
                                     法　官  邱鼎文
                                     法　官  黃玉琪
以上正本證明與原本無異。
如不服本判決應於收受送達後20日內向本院提出上訴書狀，其未
敍述上訴理由者，並得於提起上訴後20日內向本院補提理由書(
均須按他造當事人之人數附繕本)「切勿逕送上級法院」。因疫
情而遲誤不變期間，得向法院聲請回復原狀。

                                    書記官  林姿妤
     　　
中　　華　　民　　國　　111 　年　　4 　　月　　28　　日
附錄論罪科刑法條全文：
刑法第222條
犯前條之罪而有下列情形之一者，處7年以上有期徒刑：
一、二人以上共同犯之。
二、對未滿十四歲之男女犯之。
三、對精神、身體障礙或其他心智缺陷之人犯之。
四、以藥劑犯之。
五、對被害人施以凌虐。
六、利用駕駛供公眾或不特定人運輸之交通工具之機會犯之。
七、侵入住宅或有人居住之建築物、船艦或隱匿其內犯之。
八、攜帶兇器犯之。
九、對被害人為照相、錄音、錄影或散布、播送該影像、聲音、
    電磁紀錄。
前項之未遂犯罰之。
【附表】
編號 犯罪事實 主文 1 如犯罪事實一、㈠ 甲○○對心智缺陷之人犯強制性交罪，處有期徒刑柒年捌月。 2 如犯罪事實一、㈡ 甲○○對心智缺陷之人犯強制性交罪，處有期徒刑柒年陸月。